【裁判字號】    90,台上,6395
【裁判日期】    901018
【裁判案由】    偽造有價證券等罪
【裁判全文】
最高法院刑事判決                                九十年度台上字第六三九五號
    上  訴  人  甲○○
右上訴人因偽造有價證券等罪案件，不服台灣高等法院中華民國八十八年五月三十一
日第二審判決（八十八年度上訴字第一一七四號，起訴案號：台灣新竹地方法院檢察
署八十六年度偵字第一○一五六號），提起上訴，本院判決如左：
    主  文
上訴駁回。
    理  由
一關於偽造有價證券部分
按刑事訴訟法第三百七十七條規定，上訴於第三審法院，非以判決違背法令為理由，
不得為之。是提起第三審上訴，應以原判決違背法令為理由，係屬法定要件。如果上
訴理由狀並未依據卷內訴訟資料，具體指摘原判決不適用何種法則或如何適用不當，
或所指摘原判決違法情事，顯與法律規定得為第三審上訴理由之違法情形，不相適合
時，均應認其上訴為違背法律上之程式，予以駁回。本件上訴人甲○○上訴意旨略稱
：本件系爭支票係由證人邱冠銘交予上訴人除填載發票日期為民國八十六年六月二十
九日及票面金額新台幣（下同）壹佰萬元外，並已蓋妥發票人「邱建志」之印章，又
據邱冠銘在第一審之供述，亦承認本件系爭支票上之票面金額壹佰萬元係其所書具，
原判決未審酌於此，遽而臆測係上訴人急需金錢而在情急之下偽造本件系爭支票，有
調查職責未盡之違法。又證人邱建志、邱冠銘係甥舅關係，其證詞難免偏頗，系爭支
票確係邱冠銘所偽造用印，上訴人至愚不可能接受未完成發票行為之系爭支票轉交東
譽房屋仲介有限公司（下稱東譽公司），原判決率斷上訴人有本件犯行，顯違證據法
則云云。
惟查原判決依憑上訴人之部分自白，證人邱建志（已改名為邱韋惇）、邱冠銘、王進
男之證言，本件系爭偽造之付款銀行：台北區中小企業銀行興隆分行、票號：ＰＸ－
0000000號、發票日：八十六年六月二十九日、金額：一百萬元、發票人：邱
建志支票一張，台北市票據交換所退票理由單影本等證據資料，資以認定上訴人原係
東譽公司總經理（按已離職），意圖供行使之用，於八十六年六月初，向邱冠銘佯稱
可入股北區房屋仲介股份有限公司（下稱北區房屋）台中分公司，邱冠銘即向其舅邱
建志（即邱韋惇）借得其台北區中小企業銀行興隆分行為付款人，票號ＰＸ－000
0000號空白支票一張，邱建志為防止邱冠銘因年輕識淺而受騙，故僅授權邱冠銘
填載發票日期為八十六年六月二十九日及金額一百萬元，但尚未加蓋發票人印鑑，乃
於八十六年六月二十二日，在北區房屋新竹縣竹北市○○路五四八號三民分公司由邱
冠銘交付予上訴人，約定如確定入股後再加蓋印鑑章，惟因上訴人另侵占東譽公司金
錢為東譽公司發覺，上訴人為償付前所挪用公司款項，竟在不詳地點，盜刻邱建志印
章乙枚，並偽蓋於前開支票上，而偽造該有價證券，並持交予東譽公司，用以償還前
開侵占之款項，嗣後因東譽公司提示後，發覺支票發票人簽章不符而遭退票，邱冠銘
及邱建志始知上情之事實，因而撤銷第一審關於偽造有價證券部分不當之判決，改判
仍論處上訴人意圖供行使之用，而偽造有價證券罪刑（處有期徒刑年肆月），已詳
述其依憑之證據及理由。對於上訴人否認有偽造本件系爭支票之犯行辯稱：伊未偽刻
邱建志之印章及偽蓋於上開支票上，邱冠銘交付時已蓋有邱建志之印章云云，係事後
諉卸之詞不足採信，在判決內詳予指駁並說明其理由，所為論述，核與卷證資料相符
，從形式上觀察，並無違背法令之情形。按認事採證、證據之取捨及證據證明力之判
斷，俱屬事實審法院之職權，苟無違背證據法則，自不能指為違法。原判決對於上訴
人有本件偽造有價證券之犯行，已說明其依憑之證據及理由，對於上訴人之辯解認不
可採，亦在判決內詳述其不予採納之理由，並無上訴意旨所指違背法令之情形，上訴
意旨所指各節，或為單純事實之爭執，或原審已加審酌，已於判決內詳述其認事採證
、證據取捨及證據證明力判斷之理由，為其職權之適法行使，並無上訴意旨所指違背
法令之情形，上訴意旨徒憑己意，任意指摘原判決關於偽造有價證券部分違背法令，
顯與法律規定得為第三審上訴理由之違法情形不相適合，應認其關於偽造有價證券部
分之上訴違背法律上之程式，予以駁回。
二關於業務侵占部分
按刑事訴訟法第三百七十六條所列各罪之案件，經第二審判決者，不得上訴於第三審
法院，法有明文。本件上訴人甲○○另因業務侵占案件，原審係依刑法第三百三十六
條第二項業務侵占罪論處罪刑，核屬刑事訴訟法第三百七十六條第三款之案件，依首
開說明，既經第二審判決，自不得上訴於第三審法院，上訴人竟對此部分一併提起上
訴，顯為法所不許，其上訴為不合法，應予駁回。
據上論結，應依刑事訴訟法第三百九十五條前段，判決如主文。
中      華      民      國     九十     年      十      月     十八     日
                              最高法院刑事第九庭
                                  審判長法官  莊  登  照
                                        法官  洪  明  輝
                                        法官  黃  一  鑫
                                        法官  魏  新  和
                                        法官  林  秀  夫
      右正本證明與原本無異
                                              書  記  官
中      華      民      國     九十     年      十      月    二十五    日


司法院資訊處製作；財團法人民間司法改革基金會備份。
